【裁判字號】    91,訴,621
【裁判日期】    920325
【裁判案由】    妨害自由
【裁判全文】
台灣士林地方法院刑事判決                          九十一年度訴字第六二一號
    公  訴  人  臺灣士林地方法院檢察署檢察官
    被      告  己○○
                甲○○
右列被告因妨害自由案件，經檢察官提起公訴（九十一年度偵字第三三六號），本院
判決如左：
    主  文
己○○共同連續以非法方法，剝奪人之行動自由，處有期徒刑捌月，扣案之手銬壹付
沒收。
甲○○共同連續以非法方法，剝奪人之行動自由，處有期徒刑陸月，如易科罰金以
佰元折算壹日，扣案之手銬壹付沒收。
    事  實
一、緣己○○於民國（下同）九十年十二月十七日向丙○○頂讓位於臺北縣三重市○○路○段一０三號、一０五號一樓以其妻蔡淑雅名義經營之「品鍋咖啡館」，雙
    方並於九十年十二月二十日下午三時許，與該址房東簡素貞辦理換約後，由梁榮
    龍將「品鍋咖啡館」之生財器具點交予己○○，惟己○○於翌日即發現該咖啡館
    內之切肉機一台並未交付，乃於九十年十二月二十二日中午十二時許，在丙○○
    電詢擬索回其妻蔡淑雅之印章及過戶證件時，向丙○○質問切肉機之去向，因丙○○向己○○陳稱前開切肉機業遭「品鍋咖啡館」退股股東戊○○搬走出售，己○○遂計劃將戊○○帶至「品鍋咖啡館」內查明清楚，為圖找出戊○○乃思挾持
    原「品鍋咖啡館」之廚師丁○○以誘出戊○○，隨即要求丙○○先電話邀約丁○○於同日下午三時許，在臺北縣三重市○○○路與重新路口「水秤座泡沫紅茶店
    」見面，並要求丙○○於聯繫完畢後再前往臺北縣板橋市○○路○段二一九號「
    嘉有汽機車當舖」會合一同赴約，己○○旋出發至「嘉有汽機車當舖」，並於行
    經臺北縣板橋市○○路時適遇友人甲○○而告知上情，二人遂商議先到「嘉有汽
    機車當舖」與丙○○集合後再共赴「水秤座泡沫紅茶店」前強押丁○○以利向戊○○追討切肉機之損失，其後三人即由「嘉有汽機車當舖」共乘車號不詳之自小
    客車偕同至「水秤座泡沫紅茶店」前等候，俟同日下午三時許，己○○、甲○○
    因見丁○○果依約前來，竟共同基於剝奪人行動自由之概括犯意聯絡，趨前架住
    丁○○，強押入所搭乘之自小客車車內，而共同以強押之非法方法剝奪丁○○之
    行動自由，旋駕駛前開車輛將丁○○強行載往「嘉有汽機車當舖」，途中己○○
    並嚇令丁○○交付手機後，由甲○○取出其中0000000000門號晶片卡
    裝入己○○之手機內，再將手機交還予丁○○，共同以脅迫之方式使丁○○行此
    無義務之事，俾經由己○○手機之擴音功能監聽前開門號之電話內容。嗣抵赴「
    嘉有汽機車當舖」後，己○○為逼使丁○○撥打電話予戊○○，復基於傷害之概
    括犯意，並與在場之真實姓名年籍不詳之成年男子共同基於傷害人之身體、使人
    行無義務之事之犯意聯絡，聯手毆打丁○○，致使丁○○受有前胸部皮下瘀血（
    約十公分乘以十公分）之傷害，丁○○因不堪遭打遂答應撥打電話予戊○○，而
    共同以傷害之強暴手段，迫使丁○○行無義務之事。迨於同日下午六時許，先由
    丁○○以電話向戊○○誆稱因積欠地下錢莊款項恐遭押走，藉詞向戊○○借宿陽
    明山公司宿舍為由，與戊○○相約於同日晚上七時許在臺北市○○區○○路六十
    二號麥當勞速食店前碰面，旋由己○○以電話召來大發無線電計程車之車號七Ｂ
    ─三二八號鄭溫麒（業由臺灣士林地方法院檢察署檢察官另案不起訴處分）所駕
    駛之營業小客車及車號Ｔ七─八一二號林錦智所駕駛之營業小客車至「嘉有汽機
    車當舖」前，由鄭溫麒搭載甲○○及丁○○，林錦智則載送己○○依約定時間抵
    達上開速食店後，詎己○○、甲○○見戊○○騎乘機車前來，竟共同承前開剝奪
    人行動自由之概括犯意聯絡，各自由車號七Ｂ─三二八號、車號Ｔ七─八一二號
    營業小客車竄出，隨即由甲○○將戊○○抓住後由己○○持其所有預先準備之手
    銬一付銬住戊○○，再由己○○在前方強拉、由甲○○在後方推之方式，強行將
    戊○○押入鄭溫麒所駕駛之車號七Ｂ─三二八號營業小客車，為防止戊○○逃逸
    ，復將戊○○與甲○○以手銬扣在一起，己○○、甲○○並將戊○○夾於後座中
    間，而共同以此非法之方法，剝奪戊○○之行動自由，並欲帶戊○○至「品鍋咖
    啡館」追問切肉機去向，期間己○○、甲○○並共同基於傷害之犯意聯絡，己○○復繼前開傷害之概括犯意，各自出手毆打戊○○，造成戊○○受有前額瘀傷二
    處（各約三公分乘以三公分）及前胸瘀傷（五公分乘以五公分）之傷害，且共同
    以此之強暴方法迫使戊○○交付手機予己○○，己○○再轉交予甲○○保管以控
    制戊○○對外之聯絡，使戊○○行此無義務交付手機之事。嗣因戊○○遭強押之
    過程中呼喊為經過路人目睹記下車號並報警，而於同日晚上七時十分許，車行至
    臺北市士林區○○○道與至誠路口時為警攔截當場查獲，並於己○○之手機內扣
    得丁○○所有之行動電話晶片卡一枚、於其隨身攜帶之手提袋內扣得與本案無關
    之甲○○所有小刀一把，於甲○○身上起獲戊○○之手機一支及己○○所有用以
    扣住戊○○之手銬一付，而丁○○、戊○○因此始得脫困恢復其行動自由。
二、案經戊○○、丁○○告訴暨臺北市政府警察局士林分局報請臺灣士林地方法院檢
    察署檢察官偵查起訴。
    理  由
一、訊據被告己○○、甲○○就右揭事實，除被告己○○否認有傷害告訴人丁○○之
    犯行外，餘皆坦承不諱，被告己○○辯稱略以：伊不知道為何丁○○前胸有受傷
    ，因伊不在場，伊在「嘉有汽機車當舖」有拍打丁○○的背部及肩膀，但沒有打
    他云云。
二、然查：
（一）右揭被告己○○為追問切肉機之去向決意強押告訴人丁○○以誘使告訴人戊○○出面，而於九十年十二月二十二日與被告甲○○偕同至三重市「水秤座泡沫
      紅茶店」架住告訴人丁○○後押入所搭乘之自小客車，並於途中嚇令告訴人丁○○交付手機並將其中晶片卡取下放入被告己○○之手機內，且將告訴人丁○○挾持至「嘉有汽機車當舖」後，強迫告訴人丁○○撥電話予告訴人戊○○詐
      騙告訴人戊○○至陽明山麥當勞速食店前碰面，被告己○○、甲○○於見告訴
      人戊○○騎乘機車前來後旋抓住告訴人戊○○並以手銬將告訴人戊○○銬住，
      押入鄭溫麒所駕駛之營業小客車後，再由被告甲○○與告訴人戊○○以手銬扣
      在一起，被告己○○、甲○○將告訴人戊○○夾於後座中間，二人旋聯手毆打
      告訴人戊○○，並強令告訴人戊○○交付手機之事實，業據被告己○○及甲○○於警訊（詳見偵查卷第五頁至第九頁）、偵查（詳見偵查卷第三五頁至第四
      一頁、第六三頁至第六六頁、第八五頁至第八七頁、第一二四頁至第一二六頁
      ）及本院調查、審理中均供承在卷，核與告訴人丁○○及戊○○（詳見偵查卷
      第十三頁至第十七頁、第六三頁至第六六頁、第八五頁至第八七頁）之指述、
      證人鄭溫麒（詳見偵查卷第十頁至第十二頁、第三五頁至第四一頁）及林錦章
      （詳見偵查卷第十八頁至第十九頁、第九二頁至第九三頁）之證述情節相符，
      並有告訴人丁○○所立之贓物認領收據（詳見偵查卷第二十頁，記載告訴人丁○○領回行動電話晶片卡一枚）、告訴人戊○○所立之贓物認領收據（詳見偵
      查卷第二一頁，記載告訴人戊○○領回行動電話諾基亞八二五０手機一支及行
      動電話晶片卡一枚）、讓渡書（詳見偵查卷第七六頁，記載蔡淑雅將品鍋咖啡
      館讓予被告己○○，九十年十二月十七日立）、營利事業統一發證設立變更登
      記申請書（詳見偵查卷第七七頁，記載品鍋咖啡館變更負責人為被告己○○）
      、最新房屋租賃契約書（詳見偵查卷第七八頁至第八二頁，載明房東簡素貞出
      租予品鍋咖啡館之被告己○○，期間自九十年十二月二十日起至九十一年十二
      月十九日止，月租一萬元）、切肉機照片（詳見偵查卷第八三頁）、告訴人戊○○臺北市立陽明醫院甲種診斷書（詳見偵查卷第九十頁，記載告訴人戊○○
      主訴被毆，診斷前額瘀傷二處，各約三公分乘以三公分及前胸瘀傷五公分乘以
      五公分）等附卷可稽，復有被告己○○所有之手銬一付扣案可資佐證，從而被
      告己○○、甲○○自白之部分，核與事實相符，被告二人共同剝奪告訴人丁○○、戊○○之行動自由，復共同傷害告訴人戊○○之犯行明確，均堪以認定。
（二）再被告己○○於強押告訴人丁○○至「嘉有汽機車當舖」後，為迫使告訴人丁○○撥打電話予告訴人戊○○，而與當舖內真實姓名年籍不詳之成年男子共同
      毆打告訴人丁○○，造成告訴人丁○○受有如事實欄所示之傷害等事實，亦據
      被告甲○○供證在卷〔詳見偵查卷第八頁背面警訊稱：「我們沒有帶武器，將
      被害者（丁○○）帶回板橋後，己○○有動手毆打被害者，我沒有動手。」等
      語、第三六頁九十年十二月二十三日偵訊筆錄稱：「（問：進去嘉有當舖，己○○有無打丁○○？）他只有拍他胸部幾下，沒有出言恐嚇。」等語、本院九
      十二年三月十一日審判筆錄第八頁稱：「（問：提示偵卷九十年十二月二十三
      日訊問筆錄並告以要旨你說己○○在嘉有當舖只有拍丁○○的胸部幾下？）是
      的。」等語〕，核與告訴人丁○○指訴〔詳見偵查卷第十三頁背面及第十五頁
      背面警訊稱：「．．．一入店內己○○隨即出言恐嚇並毆打我，如沒有找出戊○○（前品鍋咖啡店員工），將對我不利，所以我便連絡戊○○相約在台北市
      士林區○○路與菁山路口麥當勞前」、「．．．被帶至板橋市○○路○段二一
      九號嘉有汽機車當舖內被己○○與另一名不詳年籍之男子（年約三十五歲左右
      ）徒手毆打胸部及肚子等，現感覺胸部稍微疼痛及悶悶的不舒服感覺。」等語
      、詳見偵查卷第八六頁九十一年二月二十一日偵訊筆錄稱：「押去板橋市○○
      路當舖內，『乙○○』問我話，己○○即用拳頭打我胸口，一邊說話一邊打，
      我有驗傷，他們說頂店的事老板騙他，他們要我叫戊○○出來，否則我就無法
      脫身。」等語〕之情節相符，參以被告己○○自承於「嘉有汽機車當舖」內有
      拍打告訴人丁○○之背部及胸部乙節〔詳見偵查卷第六頁警訊稱：「（問：．
      ．．載至板橋市○○路○段二一九號內夥同一不詳年籍之男子毆打其胸部及腹
      部．．．．？）丁○○以上之指控大部份正確，其中郭某說我毆打他，其實我
      祇是徒手拍他的背部而已。」等語、第三八頁背面九十年十二月二十三日偵訊
      筆錄稱：「我沒有打他，我是拍他肩膀。」等語、本院九十二年三月十一日審
      判筆錄第五頁稱：「（問：提示偵卷第六頁並告以要旨，你當時說有拍丁○○
      的背部？）是，我的確有拍他的背部。（問：提示偵卷第六頁背面並告以要旨
      ，你在警訊中稱因為要找戊○○，所以才押丁○○？）是的。（問：提示警訊
      筆錄及九十年十二月二十三日訊問筆錄並告以要旨，你在警訊說丁○○的陳述
      大部分正確，而在偵查中你說在嘉有當鋪有拍丁○○的肩膀？）我在嘉有當舖
      有拍他肩膀沒錯，但沒有打他。」等語〕，益徵告訴人丁○○指訴其於「嘉有
      汽機車當舖」內遭被告己○○毆打等情，應非虛妄，堪以採信，而告訴人丁○○因遭被告己○○及當鋪內之真實姓名年籍不詳之成年男子聯手毆打，造成其
      受有前胸部皮下瘀血（約十公分乘以十公分）之傷害結果等情，並有告訴人丁○○臺北市立陽明醫院甲種診斷書（詳見偵查卷第八九頁，記載告訴人丁○○
      主訴被毆，診斷前胸部皮下瘀血約十公分乘以十公分。症狀係主訴被毆有胸部
      疼痛）一紙附卷可稽，是被告己○○並未毆打告訴人丁○○云云，應係畏罪卸
      責之詞，不足採信。綜上所述，本件事證明確，被告二人犯行，均堪以認定，
      應予依法論科。
三、按「刑法第三百零二條第一項之妨害自由罪，原以強暴、脅迫為構成要件，其因
    於妨害自由過程中而致普通傷害，乃強暴、脅迫當然之結果，除另有傷害故意外
    ，仍祇成立該條項之罪，無同法第二百七十七條第一項之適用。」（最高法院三
    十年上字第三七０一號判例意旨參照），惟「以強暴之方法剝奪人之行動自由時
    ，若於實施強暴行為之過程中，致被害人受有傷害，乃施強暴之當然結果，固不
    另論傷害罪。惟妨害自由罪，並非以傷人為當然之手段，若行為人另具有傷害故
    意，且發生傷害結果，自應成立傷害罪名，經合法告訴，並應負傷害罪責，而與
    妨害自由罪有方法結果之牽連關係，依刑法第五十五條規定從一重處斷。」（最
    高法院八十九年度臺上字第四六七六號判決可資參照）。查被告己○○、甲○○
    共同剝奪告訴人丁○○之行動自由後，又將告訴人丁○○帶往「嘉有汽機車當舖
    」，由被告己○○另行起意毆打，顯然意在傷害，至被告二人於強押告訴人戊○○後，再共同基於犯意之聯絡，於車內出手毆打告訴人戊○○，且造成傷害之結
    果，足證告訴人戊○○所受之傷害並非於遭強押當時所造成，故告訴人丁○○、
    戊○○所受之傷害部分，已非妨害自由之強暴本質所能包括，且經告訴人戊○○
    、丁○○合法提出告訴，是核被告己○○、甲○○所為，均係犯刑法第三百零二
    條第一項之非法方法剝奪人之行動自由罪，及同法第二百七十七條第一項之傷害
    罪，檢察官雖僅就被告己○○、甲○○以非法方法剝奪人之行動自由部分提起公
    訴，惟傷害部分與業經起訴之部分有牽連犯之裁判上一罪關係，為起訴效力所及
    ，本院自得併予審理，附此敘明。
四、次按刑法第三百零二條第一項之妨害自由罪，係妨害他人自由之概括規定，若行
    為人具有一定目的，以非法方法剝奪人之行動自由者，除法律別有處罰較重之規
    定（例如略誘及擄人勒贖等罪），應適用各該規定處斷外，如以使人行無義務之
    事，或妨害人行使權利為目的，而其所施強暴、脅迫，復已達於剝奪人行動自由
    之程度，即祇成立本罪，不應再依同法第三百零四條論處。誠以此項使人行無義
    務之事，或妨害人行使權利之低度行為，應為剝奪人行動自由之高度行為所吸收
    ，不能以其目的係在使人行無義務之事，或妨害人行使權利，認為係觸犯刑法第
    三百零二條第一項及第三百零四條第一項之二罪名，依同法第五十五條規定從一
    重處斷（最高法院三十年上字第一六九三號、二十九年上字第三七五七號判例意
    旨參照）。查被告己○○、甲○○於剝奪告訴人丁○○行動自由後，於車上共同
    脅迫告訴人丁○○交付手機，並將其內之行動電話晶片卡取出後再交還手機予告
    訴人丁○○，被告己○○復於「嘉有汽機車當舖」以強暴之方法迫使告訴人丁○○撥打電話予告訴人戊○○，另被告二人於剝奪告訴人戊○○行動自由後，再強
    迫告訴人戊○○交付手機，而使告訴人戊○○、丁○○行無義務之事，自屬包含
    於妨害行動自由之同一意念之中，縱渠等所為，合於刑法第三百零四條之情形，
    仍應視為剝奪行動自由之部分行為，不另構成刑法第三百零四條之罪，一併敘明
    。
五、又被告己○○、甲○○二人就剝奪告訴人戊○○、丁○○之行動自由、就傷害告
    訴人戊○○部分，及被告己○○就在「嘉有汽機車當舖」內傷害告訴人丁○○部
    分，與在該當舖內之真實姓名年籍不詳之成年男子間，均具有犯意之聯絡及行為
    之分擔，應分別依刑法第二十八條之規定，論以共同正犯。而被告己○○、甲○○先後二次剝奪告訴人丁○○、戊○○行動自由，及被告己○○二次傷害告訴人
    丁○○、戊○○之犯行，各時間緊接、手段相似，觸犯構成要件相同之罪名，顯
    均係基於概括犯意反覆為之，為連續犯，應分別依刑法第五十六條之規定論以一
    罪，並均加重其刑。再被告己○○、甲○○所犯上開二罪間，具有方法結果之牽
    連關係，為牽連犯，應依刑法第五十五條之規定，從較重之以非法方法剝奪人行
    動自由罪處斷。爰審酌被告己○○有犯罪前科，被告甲○○則無犯罪紀錄，此有
    臺灣高等法院被告全國前案紀錄表存卷可按，及渠等犯罪之動機、目的、手段、
    角色之分擔、在公共場所強行押人所生之危害非淺、犯後態度尚可等一切情狀，
    各量處如主文所示之刑，被告甲○○部分並諭知易科罰金之折算標準，以資懲儆
    。
六、扣案之手銬一付，查係被告己○○所有，且供犯本案之罪所用之物，已經被告己○○供明在卷，故依刑法第三十八條第一項第二款之規定，併予宣告沒收。
據上論斷，應依刑事訴訟法第二百九十九條第一項前段，刑法第二十八條、第五十六
條、第三百零二條第一項、第二百七十七條第一項、第五十五條、第四十一條第一項
前段、第三十八條第一項第二款，罰金罰鍰提高標準條例第一條前段、第二條，判決
如主文。
本案經檢察官曾淑華到庭執行職務
中      華      民      國     九十二    年      三     月    二十五    日
                                     臺灣士林地方法院刑事第三庭
                                 法  官  李  育  仁
右正本證明與原本無異。
如不服本判決，應於判決送達後十日內，向本院提出上訴狀。
                                         書記官  李  家  敏
中      華      民      國     九十二    年      三     月   三十一     日
附錄本判決論罪科刑依據之法條：
中華民國刑法第三百零二條：
 (剝奪他人行動自由罪)
私行拘禁或以其他非法方法，剝奪人之行動自由者，處五年以下有期徒刑、拘役或三
百元以下罰金。
因而致人於死者，處無期徒刑或七年以上有期徒刑，致重傷者，處三年以上十年以下
有期徒刑。
第一項之未遂犯罰之。
中華民國刑法第二百七十七條：
 (普通傷害罪)
傷害人之身體或健康者，處三年以下有期徒刑、拘役或一千元以下罰金。
犯前項之罪因而致人於死者，處無期徒刑或七年以上有期徒刑；致重傷者，處三年以
上十年以下有期徒刑。


司法院資訊處製作；財團法人民間司法改革基金會備份。
